【裁判字號】    98,訴,184
【裁判日期】    980527
【裁判案由】    侵權行為損害賠償
【裁判全文】
臺灣士林地方法院民事判決               98年度訴字第184號
原      告  甲○
訴訟代理人  余德正律師
被      告  丙○
訴訟代理人  乙○○
上列當事人間請求損害賠償事件，本院於98年5 月14日言詞辯論
終結，判決如下：
    主  文
被告應給付原告新台幣捌萬壹仟柒佰零玖元及自民國九十八年二
月五日起至清償日止，按週年利率百分之五計算之利息。
原告其餘之訴駁回。
訴訟費用由被告負擔百分之十六；餘由原告負擔。
本判決第一項於得假執行。
原告其餘假執行之聲請駁回。
    事  實及 理 由
一、原告主張：原告與被告於民國97年1 月間均參加台北市志洋
    旅行社所辦之「銀色北海道流水破冰之旅」，於同年月11日
    下午6 時許，被告在北海道東阿寒湖冰上祭中，自冰製之滑
    梯上溜下，適原告從滑梯下方，往被告之右前方向走過，被
    告竟疏未法注意，從後衝撞原告，使原告受有右橈骨遠端骨
    折之傷害，經醫治後，迄今仍有無法出力之後遺症，使原告
    在治療期間之4 個月內無法工作，且造成生活上諸多不便，
    爰本於民法第184 條第1 項前段、第193 條第1 項、第195
    條第1 項之規定請求被告賠償：(一)醫葯費：新台幣（以下同
    ）43,418元(二)勞動能力減少之損失：16萬元（每月4 萬元）
    (三)慰撫金：30萬元等語；並聲明：(一)被告應給付原告503,41
    8 元及自起訴狀繕本送達翌日起至清償日止按年息百分之5
    計算之利息；(二)願供擔保宣告假執行。
二、被告則以：被告自滑梯往下滑之前，並未見到有人經過，而
    冰製之滑梯甚滑，被告後仰滑下，俟見到原告腳之時，已無
    法剎住，致衝撞到原告，被告並無過失可言等語為辯；並聲
    明：駁回原告之訴。
三、原告主張被告於前開時地自冰製滑梯往下滑，撞及原告，致
    原告受有右橈骨遠端骨折之傷害之事實，為被告所自認，並
    有診斷証明書（10、11頁）在卷可參，自堪認為真實。
四、茲有爭執者為：被告之行為是否有過失？原告是否與有過失
    ？爰析述如下：
(一)、原告主張：事發地點並無遮蔽物，且當時視線良好，被告已
    經滑過3 次，應知行進之路徑，其第4 次自滑梯下滑時，顯
    未注意滑梯下方行人之動態，才會撞到原告，其有過失甚明
    等語，被告則以：伊在下滑時曾注意滑道之路徑無人，至於
    滑道旁之人員，伊即無法注意，行人之動態更無法控制云云
    為辯。
(二)、經查證人即被告之母證稱：被告是仰著下滑，因滑道很滑，
    再加上重力加速度，被告一時間無法停止，始撞擊原告等語
    （99頁），而依照片（38、39頁）所示，滑梯確為冰製，應
    較其他材質之滑梯為滑，惟扶手緊臨腰際下方，滑行者之上
    半身完全露出，足以觀察兩側及前方行人之動向。再兩造陳
    明滑梯現場並無警告標誌，被告亦在撞擊原告之前已滑溜過
    3 次，理應能注意此冰製滑道之衝撞力較強，到滑道底端時
    ，猶可滑行之距離有多遠，在無警告標誌之情形下，於開始
    滑溜之前，應更加注意來往之遊客有無靠近之跡象，如有，
    則應先予示警，以免發生衝撞之危險，衡情應為使用滑梯者
    之注意義務。而被告卻未注意及之，致衝撞原告，使原告受
    傷，其有過失無疑。被告雖抗辯：伊下滑時未見滑梯下方有
    人云云，惟結冰之地面較未結冰者為滑，不易行走，人在其
    上行走之速度，必定較慢，而被告在結冰滑溜之滑梯，自上
    而下滑行之速度，應較普通滑梯者為快，苟被告稍微注意行
    人之動向，當有人靠近時，予以適時之示警，應可避免系爭
    事故發生，是被告顯未盡溜滑梯者，應行之注意義務，其所
    辯要非足取。
(三)、按因故意或過失，不法侵害他人之權利者，負損害賠償責任
    。再不法侵害他人之身體或健康者，對於被害人因此喪失或
    減少勞動能力或增加生活上之需要時，應負損害賠償責任。
    又不法侵害他人之身體、健康、名譽、自由、信用、隱私、
    貞操，或不法侵害其他人格法益而情節重大者，被害人雖非
    財產上之損害，亦得請求賠償相當之金額。分別為民法第18
    4 條第1 項、第193 條第1 項、第195 條第1 項所明定。被
    告不法侵害原告之身體，既經認定，對於原告因而所受之損
    害，自應負賠償責任。茲將原告請求被告賠償費用，是否應
    予准許，分述如次：
(1)、醫療費43,418元部份：
    原告主張其支付醫葯費用43,418元，其中護腕之金額為1,60
    0 元，台大醫院之醫葯費為4,230 元，懷生中醫診所之醫葯
    費38,560元，有收據（12~16 頁）為憑，被告雖抗辯：原告
    所提之單據與其傷勢，在醫學上並無必然關係云云，但查原
    告係右橈骨遠端骨折，為免再度傷害戴上護腕，核屬必要。
    又原告回台後曾至台大醫院醫，亦有診斷証明書（10頁）可
    參，是其支付台大醫院醫葯費，亦非無據。再國人因骨折求
    診於中醫，所在多有，而懷生中醫診所復為健保之特約醫院
    ，原告此部分醫葯醫之支出，亦難謂無必要，被告所辯，應
    非足採。核計原告所提之收據總金額為44,390元，原告僅請
    求43,418元，要無不可，應予准許。
(2)、工作損失16萬元部分：
    原告主張：伊受傷後自97年2 月至同年5 月，4 個月內無法
    工作，每月損失薪資4 萬元，合計損失16萬元等情，固據提
    出診斷証明書及扣繳憑單（10、18頁）為佐，但被告質疑扣
    繳憑單之真實性，而查扣繳憑單上「所得所屬年月」欄，記
    載為「97年1 、6 、7 月」，且原告96年間亦無任何薪資所
    得，97年度也無參加勞保，有稅務電子閘門財產所得調件明
    細表（59~69 頁）及被保險人投保資料查詢單可參，被告之
    質疑，要非無據，原告於被告抗辯後，並未進一步提出證據
    ，以供佐證，是其此部分請求，不應准許。
(3)、精神慰藉金30萬元部分：
    查原告右手橈骨骨折，業已變形突出，控筆能力稍差，寫字
    較慢等情，固據當庭勘驗明確，並有照片（102~103 頁）足
    按，但其骨折後之所以變形突出，是否係醫療不當？與被告
    之過失行為是否有有相當因果關係？即非無疑。惟依台大醫
    院診斷証明書所載：「原告宜休養2 個月」等語，可知，此
    傷害確已造成原告生活上之不便及精神上之痛苦，本院斟酌
    原告之傷情，及原告之生活富裕，被告僅係大學學生，無經
    濟能力（有稅務電子閘門財產所得調件明細表可按，59~87
    頁）等情，認原告請求30萬元，自嫌過高，應予核減為12萬
    元，方屬公允，逾此數額之請求，為無理由。
(四)、按損害之發生或擴大，被害人與有過失者，法院得減輕賠償
    金額，或免除之。為民法第217 條第1 項所明定。查原告自
    承其行走之方向為與滑梯垂直偏左，並繪有行進路線圖（10
    1 頁）在卷足稽，其亦自承人在滑溜該滑梯時，很難控制速
    度或停止等情（99反面）。而肇事處既無警告標誌，又是滑
    梯之下方，在該處活動之遊客，也應隨時注意滑梯起始點有
    無人使用，及其動態，以免被撞，造成自己或使用滑梯者之
    傷害，衡情此亦應為滑梯下方遊客應行之注意義務。本件原
    告如能隨時注意滑梯之動態，應可避免被撞，但原告應注意
    、能注意而不注意，其亦有過失甚明。本院審酌上情，認過
    失責任比例應各為2 分之1 。
(五)、綜上所述，原告得請求被告賠償之金額為81,709元。
五、從而，原告依侵權行為之法律關係，請求被告賠償於81,709
    元，及自起訴狀繕本送達翌日即98年2 月5 日起至清償日止
    ，按年息百分之5 計算之利息範圍內，為有理由，逾此範圍
    者，即屬無據，應予駁回。
六、原告勝訴部分，本院所命被告給付之金額為50萬元以下，應
    依職權宣告假執行。至原告其餘假執行之聲請，因訴之駁回
    而失所附麗，不予准許。
七、據上論結，本件原告之訴為一部有理由，一部無理由，依民
    事訴訟法第79條、第389 條第1 項第5款，判決如主文。
中    華    民    國    98    年    5     月    27    日
                  民事第一庭  法  官  黃小瑩
以上正本證明與原本無異。
如對本判決上訴，應於判決送達後20日內向本院提出上訴狀。
中    華    民    國    98    年    5     月    27    日
                              書記官  陳鳳嬌


司法院資訊處製作；財團法人民間司法改革基金會備份。
